【裁判字號】    88,易,2379
【裁判日期】    890906
【裁判案由】    詐欺等
【裁判全文】
臺灣桃園地方法院刑事判決                        八十八年度易字第二三七九號
    公  訴  人  臺灣桃園地方法院檢察署檢察官
    被      告  戊○○
右列被告因詐欺等案件，經檢察官提起公訴（八十八年度偵字第一二九九九號），本
院判決如左：
        主  文
戊○○無罪。
        理  由
一、公訴意旨略以：被告戊○○、己○○、庚○○等三人邀約乙○○、丁○○、謝正
    發、陳德和、洪火炎等人共同投資勝唐工程有限公司（以下簡稱勝唐公司），並
    由戊○○擔任負責人，明知勝唐公司之營業登記並無營造業務，竟於民國八十四
    年十月三日，明知其財務自八十四年九月間起已陷於困難，無支付能力，仍共同
    意圖為自己不法之所有，以該公司於桃園縣龜山鄉陸軍總司令部工兵署ＭＡＤＳ
    案組裝工廠土木工程（下稱係爭工程），約需五、六千立方公尺預拌混凝土，由
    丁○○與潘信宇向正榮工程股份有限公司（以下簡稱正榮公司）訂購預伴混凝土
    ，正榮公司乃於八十四年八月二十九日至同年十一月二十九日共供應一千一百四
    十七立方公尺之預伴混凝土，總價新台幣（下同）一百八十萬八千一百五十元，
    由被告己○○開立大唐汽車貨運有限公司（負責人庚○○）所有之台北市第五信
    用合作社大同分社，帳號二六九一之七號，金額分別為六十萬元（二張）及六十
    萬八千一百四十九元支票三張，詎屆期提示，竟均因拒絕往來遭受退票，並避不
    見面置之不理，正榮公司始知受騙，因認被告戊○○涉犯刑法第三百三十九條第
    一項、公司法第十五條第三項（起訴書誤引同法條第二項）、第一項之罪嫌云云
    。
二、按犯罪事實應依證據認定之，無證據不得推定其犯罪事實，刑事訴訟法第一百五
    十四條定有明文。又認定不利於被告之事實，須依積極證據，苟積極證據不足為
    不利於被告事實之認定時，即應為有利於被告之認定，更不必有何有利之證據，
    最高法院三十年上字第八一六號著有判例可資參照。又按刑法上詐欺罪之成立，
    以意圖為自己不法之所有，以詐術使人將本人或第三人之物交付為要件；所謂以
    詐術使人交付，必須被詐欺人因其詐術而陷於錯誤，若所用方法不能認為詐術，
    亦不致使人陷於錯誤，即不構成該罪（最高法院四十六年台上字第二六０號判例
    參照）。
三、經核公訴人認定被告戊○○右揭犯罪，無非係以被告右揭無資力付款，卻向告訴
    人正榮公司詐購預伴混凝土之犯罪事實，業據告訴人正榮公司代表人丙○○指訴
    甚詳，並經證人甲○○供述在卷；而勝唐公司並無營造業務之登記，有台北市政
    府建設局函覆之勝唐公司登記事項卡附卷可憑；又依附卷退票記錄，乃自八十四
    年九月二十一日開始連續退票，而隨即拒絕往來，此有票據交換所退票紀錄在卷
    可稽；顯見被告明知該公司自八十四年九月底起，已陷資金嚴重不足情況。被告
    等人在可預見於支票票載發票日，顯無資力兌現所簽票款面額，竟簽發屆期顯無
    兌現可能之支票，用以取信告訴人，騙得告訴人售出預伴混凝土，其意圖為自己
    不法之所有，詐購他人財物之詐欺取財等犯行堪予認定云云，為其主要論據。訊
    據被告戊○○則堅決否認右開犯行，辯稱：伊僅係勝唐公司之名義上之負責人，
    係其兄己○○要開公司請伊幫忙掛名，伊沒有參與該公司之經營，伊與本案無涉
    等語。經查：證人乙○○、丁○○、謝耀德、陳德和已於偵訊時證稱渠等之所以
    會出資與勝唐公司合夥系爭工程，均係因共同被告己○○邀請渠等投資，證人乙○○且陳稱勝唐公司係由己○○、丁○○負責，丁○○係負責工程方面之作業等
    語，丁○○則於偵訊、本院審理時均證稱伊投資一百廿萬元與勝唐公司合夥系爭
    工程，然伊僅認識己○○，係己○○邀伊加入，伊才投資，因伊懂工程，所以請
    伊任系爭工程之監工，由勝唐公司付伊薪資，勝唐公司之領款、請款及付款事宜
    均由己○○負責，伊不認識庚○○及戊○○二人等語。再參諸告訴代表人丙○○
    亦於本院明稱伊沒有看過本案之三個被告，是伊公司之業務員甲○○負責本件與
    勝唐公司之訂約，且亦係甲○○收受本件之貨款支票等語，其於偵訊時則更陳稱
    本件都是己○○出面訂貨，證人甲○○則證稱勝唐公司是向共德營造股份有限公
    司（下稱共德公司）小包系爭工程，所以伊當時是跟勝唐公司的丁○○、潘信宇
    及共德公司的陳仁昌談本件訂貨事宜，談妥後是和丁○○、潘信宇簽約，本院核
    諸告訴代表人所提出之正榮公司預拌混凝土訂購單「訂貨客戶簽章」欄上雖有勝
    唐公司之大、小章（戊○○為登記負責人，當然於勝唐公司為書面法律行為時須
    蓋其章於勝唐公司之旁或下方），然在戊○○之印文旁則有潘信宇之簽名，可見
    證人甲○○所陳係潘信宇與其訂約係屬實在，其尚且陳稱本件之貨款支票是己○○在工地現場交給伊的。綜上，被告戊○○之辯詞尚非無據，本件顯非係被告戊○○與正榮公司訂約，亦非係其負責系爭工程之合夥及進行，尚不得僅因其係勝
    唐公司之登記負責人，即認其事涉本件詐欺及違反公司法第十五條第一項之規定
    ，此外，復查無其他積極證據，足以證明被告戊○○有何上開犯行，其之犯罪尚
    屬不能證明，衡諸首開法條及判例要旨，自應依法諭知無罪之判決。
    據上論據，應依刑事訴訟法第三百零一條第一項，判決如主文。
本案經檢察官魏雯祈到庭執行職務
中      華      民      國      八十九    年    九      月      六      日
                                臺灣桃園地方法院刑事第一庭
                                      法  官    曾  雨  明
右正本證明與原本無異。
如不服本判決，應於判決送達後十日內向本院提出上訴狀( 應附繕本 )，上訴於
臺灣高等法院。
                                      書記官    戴  育  萍
中        華        民        國   八十九   年     九     月     八     日


司法院資訊處製作；財團法人民間司法改革基金會備份。
